【裁判字號】    97,上易,717
【裁判日期】    971007
【裁判案由】    給付貨款
【裁判全文】
臺灣高等法院民事判決                 97年度上易字第717號
上  訴  人  雙緯企業有限公司
法定代理人  乙○○
訴訟代理人  丙○○
被  上訴人  甲○○
上列當事人間給付貨款事件，上訴人對於中華民國97年7月16日
臺灣新竹地方法院97年度訴字第298號第一審判決提起上訴，本
院於97年9月30日言詞辯論終結，判決如下：
    主      文
上訴駁回。
第二審訴訟費用由上訴人負擔。
    事實及理由
一、上訴人主張：被上訴人係「合夥公元二千玩具年代（下稱系
    爭合夥）」之合夥人，因系爭合夥積欠伊新台幣（下同）53
    7,352元貨款，依民法第681條之規定，行號合夥人必須為其
    債務共同負擔。又系爭合夥負責人彭鑫淼（原審誤載彭淼鑫
    ）為清償積欠伊於民國（下同）96年8月、9月之貨款，曾交
    付伊以美商花旗銀行新竹分行為受託付款人之支票2 紙，分
    別為帳號0000000000，支票號碼0000000，面額166,380元，
    及支票號碼0000000，面額293,850元，合計460,239 元，然
    屆時經提示，遭存款不足及拒絕往來而退票；另因同年10月
    貨款77,265元未付款，共積欠貨款537,352 元。為此，本於
    合夥之法律關係，請求判命被上訴人給付537,352 元及自起
    訴狀繕本送達翌日即97年5月16日起至清償日止按年息5% 計
    算之利息等語。
二、被上訴人則以；伊雖係系爭合夥之合夥人，但未負責該合夥
    事務之經營；且93年間伊已離開系爭合夥，不清楚系爭合夥
    積欠貨款之數額；又上訴人所提支票係彭鑫淼個人名義之支
    票，對帳單亦係上訴人單方面製作，均不足以證明系爭合夥
    有積欠上訴人該部分之貨款；請求駁回上訴人之訴等語，資
    為抗辯。
三、原審判命被上訴人給付上訴人77,113元，及自97年5 月16日
    起至清償日止，按年息5%計算之利息，而駁回上訴人其餘請
    求。上訴人就敗訴部分聲明不服，提起上訴，聲明：(一)原判
    決不利於上訴人部分廢棄。(二)前開廢棄部分，被上訴人應給
    付上訴人460,239元，及自97年5月16日起至清償日止，按年
    息5%計算之利息。被上訴人答辯聲明：駁回上訴（就其敗訴
    部分，未據聲明不服，已告確定。已確定部分，茲不贅論）
    。
四、兩造不爭之事實：上訴人主張被上訴人在96年11月係系爭合
    夥之合夥人，為被上訴人所自認，復有系爭合夥營利事業登
    記抄本（見原審卷第9頁）在卷足憑，堪信為真實。
五、本件爭點：(一)被上訴人應否負責系爭合夥歇業前之帳務？(二)
    被上訴人應負責清償之金額為若干？
六、爭點一：被上訴人應否負責系爭合夥歇業前之帳務？
  (一)上訴人主張系爭合夥於96年10月16日歇業時，被上訴人才離
    開該合夥，自應負擔歇業前所生債務之清償責任，被上訴人
    則辯稱其於系爭合夥歇業之3 年前，事實上已離開該系爭合
    夥，毋庸負擔系爭合夥責任云云。
  (二)按合夥未定有存續期間，合夥人聲明退夥，應於兩個月前通
    知他合夥人，否則不生退夥之效力，此觀民法第686條第1項
    但書之規定自明。查被上訴人辯稱3 年前已退夥，惟依新竹
    市政府營利事業登記所示，系爭合夥於89年1 月14日設立登
    記，而於96年10月16日歇業（見原審卷第9 頁），未載被上
    訴人退夥紀錄，且被上訴人亦未證明有將退夥聲明通知彭鑫
    淼。準此，被上訴人未合法退夥，則系爭合夥存續期間所生
    之債務，依同法第681條、第690條規定，自應由被上訴人連
    帶負擔清償責任。
七、爭點二：關於被上訴人應負責清償之金額為若干？
  (一)上訴人提出對帳單、貨運簽收單、託運單、銷貨單、支票、
    退票理由單及發票存根聯，證明系爭合夥積欠貨款，請求被
    上訴人負擔清償責任，被上訴人則否認上情。
  (二)按合夥財產不足清償合夥債務時，各合夥人對於不足之額，
    連帶負其責任，民法第681條定有明文。經查：
  1.上訴人雖提出對帳單、貨運簽收單、發票對照附表、對帳單
    內出貨單明細、貨運簽收單、發票存根聯為證（見本院卷第
    20-76頁）請求系爭貨款460,239元。惟查上開證物，縱可證
    明上訴人確有出貨予系爭合夥簽收，然該貨物包裝內是否確
    屬上訴人所提銷貨單之物品，並無從得知。況上訴人所提銷
    貨單（見本院卷第23-24、26-27、29-30、32-33、35、37、
    39-42、44、46、48-4 9、51-53、55、57、59、61-64、66-
    75頁），其客戶簽收欄均為空白；且上開單據均為上訴人單
    方面印製，自難證系爭合夥確有簽收上訴人所指之貨物。
  2.查上訴人所提出之發票，其買受人欄均屬空白，僅發票備註
    欄有其自行記載之「玩具年代」字樣，而非記載「公元二千
    玩具年代」字樣（見本院卷第76頁），亦難以上訴人所提之
    發票證明系爭合夥確有向上訴人購貨460,239元之事實。
  3.上訴人所提以彭鑫淼名義所簽發之支票2 紙（見原審卷第22
    、24頁），被上訴人既否認為系爭合夥積欠之貨款，上訴人
    自難以該合夥負責人個人名義簽發之支票證明系爭合夥有積
    欠上訴人系爭貨款。
八、綜上，上訴人依民法第681 條之規定，請求被上訴人應給付
    上訴人460,239元及自97年5月16日起至清償日止，按年息百
    分之5 計算之利息，於法不合，不應准許。原審就此不應准
    許部分為上訴人敗訴之判決，核無不合。上訴意旨指摘原判
    決此部分不當，求予廢棄改判，為無理由，應予駁回。
九、本件事證已臻明確，兩造其餘攻擊防禦方法，核與判決結果
    已不生任何影響，不再贅述，併此敘明。
十、據上論結，本件上訴為無理由，依民事訴訟法第449條第1項
    、第78條，判決如主文。
中    華    民    國    97    年     10   月    7     日
                  民事第八庭
                        審判長法  官  劉勝吉
                              法  官  鄭威莉
                              法  官  連正義
正本係照原本作成。
不得上訴。
中    華    民    國    97    年    10    月    9     日
                              書記官  鐘秀娥


司法院資訊處製作；財團法人民間司法改革基金會備份。
